臺灣高等法院高雄分院刑事判決　　 95年度上更(一)字第329號
上　訴　人　臺灣高雄地方法院檢察署檢察官
上　訴　人
即　被　告　丙○○
選任辯護人　薛西全律師
　　　　　　劉妍孝律師
　　　　　　邱國逢律師
被　　　告　甲○○
選任辯護人　蘇勝嘉律師
　　　　　　蔡錫欽律師
上列上訴人因被告偽造文書等案件，不服臺灣高雄地方法院89年
度訴字第2745號中華民國91年4 月11日第一審判決（起訴案號：
臺灣高雄地方法院檢察署87年度偵字第19860 號），提起上訴，
經最高法院發回更審，本院判決如下：
    主  文
原判決關於丙○○、甲○○部分均撤銷。
丙○○共同連續行使偽造私文書，足以生損害於他人，處有期徒
刑壹年。附表二所示之物均沒收。
甲○○共同連續行使偽造私文書，足以生損害於他人，處有期徒
刑陸月，如易科罰金，以銀元參佰元即新台幣玖佰元折算壹日，
緩刑參年。附表二所示之物均沒收。
    事  實
一、丙○○係高雄市前金區○○○路178 號「喜悅大飯店股份有
    限公司」（下稱喜悅飯店）之董事長，甲○○則擔任喜悅飯
    店會計，均明知附表一編號一至四被冒用董監事欄所示之喜
    悅飯店董事廖慧伶（監察人乙○○之妻，原名廖靜）等人，
    並未授權或同意喜悅飯店向銀行申貸短期擔保放款，且自民
    國82年起至86年間喜悅飯店均未召開董、監事會議，竟因欲
    以喜悅飯店名義向銀行貸款，而需出具董、監事同意之公司
    董監事會議紀錄始得辦理。詎丙○○與甲○○共同基於意圖
    為自己不法所有之詐欺及行使偽造私文書之概括犯意聯絡，
    連續自83年3 月15日起至85年12月21日止，於附表一編號一
    至四偽造之會議時間欄所示之時間，在前址喜悅飯店內，由
    丙○○囑咐甲○○以丙○○之妻高素卿名義為紀錄，製作喜
    悅飯店之董、監事會議記錄（附表一編號一、二）及決議錄
    （附表一編號三、四），內容略以「時間：（如附表一編號
    一至四所示時間）；地點：本公司會議室；出席人員（如附
    表一編號一至四所示董、監事；主席：丙○○；紀錄：高素
    卿（不知情）；決議：通過本公司向臺灣銀行（下稱台銀）
    三民分行申請借款（如附表一編號一、二所示金額「新台幣
    ，下同」），或全體出席人員同意本筆貸款（向臺灣銀行申
    請貸款（如附表一編號三、四所示金額），且同意嗣後本公
    司向該行之一切貸款，均授權董事長丙○○全權辦理，不再
    另附決議錄」等事項，並盜用附表一編號一至四所示被冒用
    董監事等人留於喜悅飯店內之印章，接續蓋用於該次會議記
    錄（決議錄）之「出席人員」欄，而偽造喜悅飯店董監事會
    議紀錄（決議錄）之私文書（各次貸款金額分別如附表一所
    示），嗣後丙○○即囑甲○○連續行使前述偽造之喜悅飯店
    會議記錄（決議錄），而持向台銀三民分行人員，佯以喜悅
    飯店名義申請短期擔保放款，借貸期限一年，期滿清償舊債
    ，逐年續約再借，均足以生損害於高素卿及附表一編號一至
    四所示被冒用之董監事等人製作及簽署文書之正確性，及銀
    行對放款審核之正確性，並使台銀三民分行承辦人員因而陷
    於錯誤，先後撥款如附表一編號一至四所示金額至各該帳戶
    ，丙○○得款再轉匯至附表一所示之各該帳戶內週轉使用，
    期間因週轉關係，有時亦由丙○○另向友人商借匯入上開帳
    戶應急。
二、丙○○於87年4 月間，因監察人乙○○要求查看喜悅飯店前
    於81年間向台銀三民分行貸款1 億8 千萬元之還款情形，竟
    為掩飾其前揭以喜悅飯店名義向台銀詐貸及喜悅飯店營運困
    難導致繳息不正常等情，續與甲○○共同承前行使偽造私文
    書之概括犯意聯絡，推由甲○○先向台銀三民分行不知情承
    辦人員索取該行空白之放款利息收據，並由甲○○指使高雄
    地區某不知情刻印者，偽刻如附表二編號六所示轉帳日期戳
    記印章一枚，而由甲○○於喜悅飯店內，在前述空白之放款
    利息收據上，以打字方式接續偽造如附表二編號一至五所示
    轉帳日期、利息金額之台銀三民分行放款利息收據，並蓋用
    前述偽刻如附表二編號六所示轉帳日期戳記印章，用以偽造
    該行之放款利息收據共5 紙，連同甲○○指使不知情之喜悅
    飯店員工廖淑珍謄寫不實之本金及利息計算明細，一併傳真
    給乙○○而行使之，足以生損害於台銀三民分行對借款審核
    之正確性。嗣丙○○因無力清償對台銀三民分行之前述借款
    ，並攜帶喜悅飯店所有不動產（即高雄市○○區○○段第
    618 、618 之1 地號土地及地上前址建物）權狀離去，經乙○○發現有異而向台銀人員查證，始知上情。
三、案經乙○○訴由臺灣高雄地方法院檢察署檢察官偵查起訴。
    理  由
壹、證據能力部分：
一、按現行刑事訴訟法第159條第1項：「被告以外之人於審判外
    之言詞或書面陳述，除法律有規定者外，不得作為證據」、
    同法第159 條之1 第2 項、第159 條之2 、第159 之3 之有
    關傳聞法則之規定，係於92年2 月6 日始經修正公布，同年
    9 月1 日施行。次按依同年2 月6 日公布施行之刑事訴訟法
    施行法第7條 之3 規定：「中華民國92年1 月14日修正通過
    之刑事訴訟法施行前，已繫屬於各級法院之案件，其以後之
    訴訟程序，應依修正刑事訴訟法終結之。但修正刑事訴訟法
    施行前已依法定程序進行之訴訟程序，其效力不受影響」。
    所謂已依法定程序進行之訴訟程序，其「效力不受影響」，
    依其立法意旨係指為避免程序之勞費，本諸舊程序用舊法，
    新程序始用新法之一般法則，各級法院於修正之刑事訴訟法
    施行前，已依法踐行之訴訟程序（包含相關證據法則之適用
    ），其效力不受影響。故而，對於提起上訴之案件，於修正
    刑事訴訟法施行前，原審法院就可得為證據之證據，已依法
    定程序調查者，其效力亦不受影響而言（最高法院94年台上
    字第5742號判決意旨參照）。經查：本案係於89年11月1 日
    經檢察官起訴，於91年4 月11日經原審判決，並於92年6 月
    23日經本院以91年度上訴字第885 號判決在案可稽，依前開
    法條規定，對於提起上訴之案件，於修正刑事訴訟法施行前
    ，原審及本院上訴審審理時就可為證據之證人乙○○、證人
    周慧玟、廖淑珍、高素卿、薛麗蘭、丁○○、陳慶松、黃永
    家、曾新祥、范如敏、林勤紋等人之陳述，既經原審及本院
    前審依修正前之訴訟程審理調查，效力當然不受影響，而有
    證據能力，合先敘明。
二、按被告以外之人於審判外之言詞或書面陳述，除法律有規定
    者外，不得作為證據；又被告以外之人於審判外之陳述，雖
    不符刑事訴訟法第159條之1至第159條之4之規定，而經當事
    人於審判程序同意作為證據，法院審酌該言詞陳述或書面陳
    述作成時之情況，認為適當者，亦得為證據；另當事人、代
    理人或辯護人於法院調查證據時，知有第159條第1項不得為
    證據之情形，而未於言詞辯論終結前聲明異議者，視為有前
    項之同意，刑事訴訟法第159條第1項、第159條之5分別定有
    明文。本件卷附董事會開會決議錄、放款借據、清償明細等
    影本、喜悅大飯店登記執照、營利事業登記證、公司董事及
    監察人名單、變更登記事項卡、喜悅大飯店董監事決議錄、
    台灣銀行放款明細登錄卡、台灣銀行取款憑條、放款收回登
    錄單、分期償還契約、台灣銀行核貸資料（含申請書、質押
    品勘估表、審核表、放款審議紀錄、授信表、借據等）、台
    北金帥及君帥飯店向銀行貸款之相關資料、陳慶松簽具之授
    權書、收付傳票、登錄卡、資金流向表、喜悅大飯店年資統
    計表、放款借據、授信申請書、台灣銀行放款利息收據及本
    金、利息計算明細表、台灣銀行戳記印文等，性質上雖屬具
    有傳聞證據性質之證據，惟檢察官、辯護人及被告，就上開
    證據（含傳聞證據、非傳聞證據及符合法定傳聞法則例外之
    證據），於本院言詞辯論終結前，既已知其情，均未聲明異
    議，本院認該具有傳聞證據性質之證據，並無任何違法取證
    之不適當情形，以之作為證據使用係屬適當，自得採為認定
    被告犯罪事實之證據。
三、另按鑑定人由審判長、受命法官或檢察官就下列之人選任一
    人或數人充之：(一)就鑑定事項有特別知識經驗者。(二)經政府
    機關委任有鑑定職務者；鑑定之經過及其結果，應命鑑定人
    以言詞或書面報告；法院或檢察官得囑託醫院、學校或其他
    相當之機關、團體為鑑定，或審查他人之鑑定，並準用刑事
    訴訟法第203條至第206條之1規定，刑事訴訟法第198條、第
    206條第1項、第208條第1項分別定有明文。卷附內政部刑事
    警察局鑑驗通知書雖係被告以外之人於審判外之書面陳述，
    然係檢察機關委託鑑定後所製作之鑑定報告，為刑事訴訟法
    第159條第1項所指例外情形，應有證據能力。
貳、實體部分
一、被告丙○○、甲○○撤銷改判（即有罪）部分：
  (一)訊據上訴人即被告丙○○固供承有於附表一編號一至四所示
    時、地，以喜悅飯店名義向台銀三民分行貸款如附表一編號
    一至四所示金額之事實，然否認前揭行使偽造私文書、詐欺
    取財等犯行，辯稱：我沒有犯檢察官起訴之犯罪事實；辯護
    人則為被告辯稱：貸款的金額是在原來的1 億8 千萬元之範
    圍內，此部分股東都沒爭議，此後都是在1 億8 千萬元範圍
    內運用，還了再借出來，飯店是被告丙○○在經營，若不是
    在1 億8 千萬元之範圍內，應以個人之財產抵押，但本案並
    沒有，所以本案是在1 億8 千萬元之範圍內，且每年都有財
    務報表，告訴人也都沒意見云云。被告甲○○固供承附表一
    貸款伊有與丙○○前往台銀辦理及有傳真利息收據等明細表
    給告訴人乙○○之事實，惟否認前揭行使偽造私文書、詐欺
    取財等犯行，辯稱：我沒有犯檢察官起訴之犯罪事實；辯護
    辯護人則為被告甲○○辯稱：被告甲○○與丙○○並無犯意
    聯絡，會議紀錄所寫的3 千萬元固為被告甲○○的筆跡，但
    是被告丙○○拿空白的會議紀錄給被告甲○○寫3 千萬元的
    金額，是依丙○○指示所寫，被告甲○○並不知用途為何，
    貸款的收據並不是甲○○向台灣銀行所拿，也不是甲○○所
    寫的，與被告甲○○無關云云。
二、經查：
 (一)事實欄一部份：
  1.喜悅飯店於附表一編號一至四所示時、地，並未召開董監事
    會議，亦未決議同意以喜悅飯店名義向台銀借貸如附表一編
    號一至四所示金額等情，業據被告丙○○供承，核與告訴人
    乙○○（監事）與丁○○（董事）於偵查中到庭【見87年偵
    字第19860 號Ａ卷（共分二卷，下分別稱偵查Ａ卷、Ｂ卷）
    第84頁、88年偵字第21598 號卷第75頁反面）及具狀指證情
    形相符，告訴人乙○○嗣於96年1 月16日本院作證時亦證稱
    ：未參加四千萬元貸款之董監事會議，亦未授權董事長（即
    被告丙○○）向台銀辦理貸款的事等語（見本院卷第138-
    139 頁）；另證人陳慶松於本院前審囑託台灣板橋地方法院
    訊問時證述：「我沒有聽聞飯店要貸款，也沒有人告訴我要
    貸款的事情，飯店一開始曾開過一、二次，後來都沒有收到
    要開會的通知」等語在卷（見本院上訴(二)卷第99頁）。
  2.證人即台銀職員黃永家於原審證述：「只要是公司向銀行借
    款，均需提出董監事會議紀錄，否則銀行即不會准許公司借
    款，縱屬同一擔保品之借款，若因前筆貸款之利息有按期清
    償，公司可以擔保品之剩餘押值再另外貸款，但仍需提出董
    監事會議紀錄，二次借款並非屬同一筆信用額度內；喜悅飯
    店向台銀借款時，有提出如附表一所示四紙會議記錄，其中
    未載日期者即是84年1 月20日二千萬元的借款；附表一編號
    一至四的四筆貸款，是每年不同的貸款，各次撥款金額均不
    同，非四年累計貸款金額為四千萬元」等語明確（見原審卷
    第168 頁、191 頁、225 頁），並據其提出附表一所示之歷
    次董監事會議紀錄（決議錄）在卷（見原審卷第196-199 頁
    ），復有喜悅飯店於台銀之放款明細登錄卡（見偵查Ａ卷第
    90頁、92頁），觀此登錄卡所載之借貸科目（1 億8 千萬元
    係長期擔保放款；4 千萬元係短期擔保放款）及帳號均不同
    ，且此二筆借款均尚未清償完畢（見88偵字第21598 號卷第
    186-187 頁之告訴人乙○○對台銀三民分行所出具之分期償
    還契約、承書各1 份足佐），足徵被告丙○○所辯「附表一
    之四筆貸款均前貸一億八千萬元額度內」云云，顯有誤會。
  3.證人周慧玟（台銀職員）於偵查中證述：「本件係屬活期循
    環放款」（偵查Ａ卷第84頁），及台灣銀行函文「喜悅飯店
    自八十三年起短期週轉金一千萬元，每年到期續約一次，額
    度逐年增加至四千萬元」（見偵查Ｂ卷第10頁）等情，復有
    前述四千萬元之台銀核貸資料（含申請書、質押品勘估表、
    審核表、放款審議紀錄、授信表、借據等文件影本）在卷足
    佐（見偵查Ａ卷第142-157 頁），顯見喜悅飯店雖有四千萬
    額度可供借貸，但此係因附表一之四筆貸款與前貸一億八千
    萬元，係屬同一擔保品，此亦經證人黃永家於原審證實無訛
    （見原審卷第168 頁），然據前所述，台灣銀行對於附表一
    所示每年每筆之貸款程序，既仍需重新檢附經董監事同意之
    會議紀錄（決議錄），足以表示仍須重新經董監事之同意，
    若未經同意即擅予製作業經同意內容之會議紀錄，自屬偽造
    之行為至明。
  4.被告丙○○雖辯稱：「高雄之喜悅飯店授權伊經營，台北之
    金帥、君帥飯店則授權乙○○經營，彼此都是全權授權經營
    處理」云云，然此業據告訴人乙○○當庭否認（見本院上訴
    (一)卷第167 頁），證人陳慶松於92年6 月9 日本院前審審理
    時亦證稱：「公司貸款的問題我都不知道，有開過會的，我
    才有授權，並無約定喜悅飯店借款只要丙○○處理即可，一
    定要董監事同意」等語明確（見本院上訴(二)卷第154-155 頁
    ），此外，被告丙○○於偵審中始終未能提出其他有何「獲
    得貸款全權授權」之文件資料以供查證，而被告辯護人所聲
    請向台北金帥、君帥飯店所承辦貸款業務之銀行含查相關會
    議記錄等文件一節，雖有部分會議記錄文件（見本院上訴(一)
    卷第182-184 頁），然此等文件上並無被告丙○○之開會情
    形，其他會議記錄則不復保存（見本院上訴(二)卷第39、48頁
    銀行回函），固雖有台北金帥、君帥飯店向銀行貸款之相關
    資料在卷（見本院上訴(一)卷第102-151 頁），亦難佐認被告
    丙○○所辯上情。至於證人陳慶松所簽具卷附授權書（見本
    院上訴(一)卷第84頁），亦僅載以「調度由丙○○全權處理」
    ，另告訴人於偵查中具狀所述內容，亦指喜悅飯店之「經營
    事項」由丙○○處理等語（見88偵字第21598 號卷第118 頁
    、144 頁），均未具體言明有事先同意被告丙○○辦理銀行
    借貸之授權事實，而證人陳慶松及告訴人乙○○所陳上情，
    純屬授權被告丙○○就飯店之經營策略處理，無從遽為被告
    丙○○即有獲得董監事全權授權之有利認定。
  5.檢察官函查附表一編號四所示貸款金額之流向，係各匯入被
    告丙○○之妻高素卿與吳明龍（已去世，見原審卷第228 頁
    告訴人陳述）、范如敏等私人帳戶內等情，此有相關收付傳
    票、登錄卡、資金流向表等件可憑（見偵查Ｂ卷第94-233頁
    ），證人范如敏於91年3 月28日並於原審證稱：「丙○○約
    於85、86年間向我借款，借款次數約在5 次以內，每次金額
    約2 、3 百萬元，借款時是他來找我，我們一起去銀行由我
    將錢領出來借他，他還款則是將錢匯到我在高雄銀行六合分
    行的戶頭」等語（見原審卷第237 頁），亦即此筆以喜悅飯
    店名義申貸所得款項，最終均轉入無從證明與飯店業務有關
    之私人帳戶中；且被告丙○○於偵審程序中，始終無法提出
    附表一所示四筆貸款之資金用途，係與喜悅飯店經營之業務
    所需有關之證明，而被告丙○○於原審亦稱「很多帳冊資料
    均已銷燬，無法提出」（見原審卷第240 頁）搪塞卸責，益
    證被告丙○○擅自以飯店名義詐貸款項供己使用之不法意圖
    甚明。
  6.被告甲○○自75年1 月1 日開始任職於喜悅飯店，與被告丙○○、告訴人乙○○等公司董事、監察人之到職日為同日等
    情，有喜悅公司年資統計表一紙在卷可憑（見原審卷第124
    ），又被告甲○○於偵查中亦供承「喜悅飯店成立之始就擔
    任會計，85年間升為客房部主管，當初向銀行貸款是由丙○○與我二人一起至銀行辦理，貸款出來的錢會轉到丙○○個
    人在合庫東高雄支庫的戶頭」等語（偵查Ａ卷第70-72 頁、
    原審卷第193 頁），益徵被告甲○○對於喜悅飯店之貸款申
    辦及有無召開董監事會議等情，按諸常情必定知之甚詳，是
    其空言否認知情董監事會議情形云云，顯與事實不符。
  7.又依檢察官向台銀三民分行調取附表一編號四所示四千萬元
    之上開核貸資料（含放款借據、授信申請書原本），其上筆
    跡與被告甲○○當庭書寫之字跡相符一節，有內政部警政署
    刑事警察局88年4 月26日刑鑑字第37897 號鑑驗通知書足參
    （見偵查Ａ卷第137 頁），且喜悅飯店向台銀三民分行申貸
    附表一編號三所示三千萬元貸款時出具之董監事會議紀錄上
    ，貸款金額「仟萬」元亦係由被告甲○○親筆填寫一節，
    業據被告甲○○於原審審理時自承不諱（見原審卷第192 頁
    ），此外，比對附表一編號一所示會議記錄之「壹仟萬」字
    跡，顯與前述「仟萬」之運筆勾勒特徵相符，足證附表一
    所示之會議記錄（決議錄）均係被告甲○○製作甚明。又告
    訴人乙○○、丁○○均陳稱：「當初申請執照同意由丙○○
    負責刻章辦理，章目前還在公司」、「被告是以原先留存的
    印章一直蓋」等情（見原審卷第160 頁、第192 頁），參以
    被告丙○○亦否認有另刻告訴人丙○○之印章等情，足認應
    係被告丙○○囑被告甲○○在喜悅飯店內，以丙○○之妻高
    素卿名義為紀錄，製作喜悅飯店之董、監事會議記錄（內容
    如事實欄所示），並盜用附表一編號一至四所示被冒用董監
    事等人留於喜悅飯店內之印章，接續蓋用於該次會議記錄（
    決議錄）之「出席人員」欄，而偽造喜悅飯店董監事會議紀
    錄（決議錄）之私文書，是公訴意旨認會議紀錄上所蓋用之
    印章係偽造一節，尚有未洽。又被告丙○○既已自承喜悅飯
    店未開過董監事會議，則附表一編號一至四所示之會議記錄
    （決議錄）上之董事高素卿印文部分，自無有何授權其夫即
    被告丙○○蓋用之理，此部份仍屬被告丙○○囑被告甲○○
    盜用高素卿留於喜悅飯店內之印章。
  8.又附表一編號四所載向台銀申請貸款四千萬元（實際貸款三
    千九百九十九萬元），而其全部資金流向總額雖達四千三百
    二十九萬元，與實際貸款金額三千九百九十九萬元固有不符
    ，惟此已據被告丙○○於本院審理時供稱：確有向台銀貸款
    四千萬元，但不是一次撥款，是分次撥，金額匯入各該帳戶
    內週轉使用，有時週轉不過來時，還有向民間商借應急，所
    以資金流向才會差330 萬元等語（見本院96年3 月6 日審判
    筆錄，本院卷第187 頁），併此敘明。
  9.綜上各節所述，被告甲○○於任職喜悅飯店期間，明知喜悅
    飯店並未於附表一編號一至四所示時、地，召開董監事會議
    ，竟依被告丙○○之指示而製作歷次喜悅飯店董監事會議紀
    錄（決議錄），而與被告丙○○持向台銀三民分行貸款，被
    告甲○○與被告丙○○間，就前揭行使偽造私文書、詐欺取
    財間，顯有犯意聯絡及行為分擔之共犯關係甚明。
 (二)事實欄二部份：
  1.於87年4 月間，因告訴人乙○○要求查看喜悅飯店前於81年
    間向台銀三民分行貸款1 億8 千萬元之還款情形，被告丙○○與甲○○共同基於犯意聯絡，偽造台灣銀行放款利息收據
    共5 紙，連同不實之本金及利息計算明細，一併傳真給乙○○而行使之事實，業據告訴人乙○○指訴甚明，並提出轉帳
    日期於「86年10月30日」以後，如附表二編號一至五之台灣
    銀行放款利息收據及本金、利息計算明細五紙為證（見偵查
    Ａ卷第9-11頁）；又喜悅公司向台銀三民分行貸款之一億八
    千萬元，僅正常繳息至86年10月30日，附表二所示之台灣銀
    行放款利息收據影本均屬偽造等情，業據證人即台銀職員周
    慧玟於87年12月8 日偵查中辨認結證明確（見偵查Ａ卷第83
    頁反面）；又證人林勤紋（台銀櫃檯人員）亦於92年2 月12
    日本院前審審理時證稱：經過資料比對，前述偽造收據上所
    蓋用之轉帳日期「壹柒No」之戳記印章係屬偽造等語（見本
    院上訴(二)卷第63頁），復有台銀提出真正「壹柒No」之戳記
    印文在卷可佐（見本院上訴(二)卷第43頁），經以肉眼比對前
    開二份真偽印文明顯可知，偽造印文之日期字體較粗，而真
    正印文之日期字體較細，足證告訴人乙○○所提出轉帳日期
    於「86年10月30」以後，如附表二編號一至五之台灣銀行放
    款利息收據五紙，非由台銀三民分行人員製作，顯屬偽造無
    訛。
  2.被告丙○○於偵查中亦供承：「（問：假的收據何來？）我
    知道只繳息至86年7 月左右，還未繳到86年12月，但因乙○○於87年4 月間要求要看（收據），所以我就請甲○○傳真
    86年12月以前的收據給乙○○，我也有補繳的意思，甲○○
    傳真前我沒有看過資料，但我有交代甲○○要做，因本金、
    利息為固定，所以照此模式計算」等語（見偵查Ａ卷第114-
    115 頁筆錄）；被告甲○○於偵查中亦供稱：「繳利息是我
    業務上應該辦理的」等語（偵查Ａ卷第80頁背面），參以被
    告丙○○並不諱言前述「我也有補繳的意思」之情，足徵被
    告丙○○確有指示被告甲○○製作喜悅飯店實際上尚未繳息
    之不實台銀放款利息收據，有意先傳真給告訴人乙○○矇混
    ，之後再設法補繳之事實。
  3.被告丙○○於原審審理時另供述：「當時乙○○要求要看繳
    款紀錄，我有叫人去台銀拿空白收據，但實際上是誰去拿的
    忘記了」等語（見原審卷第238 頁）；又證人即台銀三民分
    行人員薛麗蘭於88年4 月7 日偵查中亦證稱：「當時甲○○
    有來電問我放款利息收據內容，並向我索取空白樣式供參考
    ，因此收據非控管項目，故我給她派來的小姐一張空白收據
    」等語（見偵查Ａ卷第132-133 頁），另台銀人員周慧玟於
    同日之偵查庭，證述喜悅飯店有來拿空白收據（見偵查Ａ卷
    第133 頁），而證人曾新祥於本院前審亦證述：前述利息收
    據數字係該行放款部門列印，字體不會不同等語（見本院上
    訴(二)卷第64頁），觀諸告訴人乙○○所提出於86年10月30日
    前之放款利息收據（即真正收據，影本附於偵查Ａ卷第12-
    17頁），其上電腦字體與86年10月30日以後之收據（即偽造
    收據，影本附於偵查Ａ卷第9-11頁）明顯不同，足證被告甲○○係先向台銀三民分行人員索取該行空白之放款利息收據
    ，而以打字方式接續偽造如附表二編號一至五所示轉帳日期
    、利息金額之台銀三民分行放款利息收據；又五紙偽造利息
    收據之轉帳日期均不同，按諸常情，被告2 人自應先行委託
    不知情之人偽刻如附表二編號六所示印章作為蓋印之用，而
    非僅以偽造轉帳日期戳記印文，是本件足認係由被告甲○○
    指使高雄地區某不知情刻印者，偽刻如附表二編號六所示轉
    帳日期戳記印章一枚，並蓋用前述偽刻如附表二編號六所示
    轉帳日期戳記印章，用以偽造前開放款利息五紙甚明。
  4.被告丙○○、甲○○於本院審理中雖一再質疑「甲○○僅傳
    真11紙利息收據及本金、利息計算明細，為何告訴人乙○○
    提出卻有19紙」云云。然被告甲○○於87年11月3 日偵查中
    ，經檢察官提示前開卷附之利息收據後業已供明：「均見過
    傳真給乙○○之利息收據」等語（見偵卷Ａ卷第70頁反面）
    ，並未就偽造利息收據部分質疑，又證人即喜悅飯店人員廖
    淑珍於87年12月11日偵查中亦證述：「告訴人所提出之計算
    資料傳真影本，是我抄寫的，是甲○○計算後寫在紙上交給
    我謄寫」等語（見偵卷Ａ卷第94頁反面），雖告訴人乙○○
    未能提出前開利息收據及本金、利息計算明細之傳真原本，
    但依據上開被告甲○○、證人廖淑珍之陳述，足證被告甲○○確有囑由不知情之廖淑珍謄寫前開本金、利息計算明細之
    事實。至於偵查卷附由告訴人乙○○提出利息收據及本金、
    利息計算明細，雖不只11紙，但其中確有夾雜86年10月30
    日前之放款利息收據（即真正之收據），且尚有經被告甲○○簽認係其所寫部分（見偵查Ａ卷第15頁反面至17頁），足
    徵告訴人乙○○提出告訴時係將偽造及真正之利息收據及本
    金、利息計算明細，一併提出為證，是此部份抗辯尚難憑為
    有利於被告丙○○、甲○○之認定。
  (三)綜上所述，被告丙○○、甲○○所辯上情，無非臨訟卸責之
    詞，均無足取，本件事證明確，被告2 人前揭行使偽造私文
    書、詐欺取財等犯行均堪認定，應以依法論科。
三、查被告行為後，刑法於94年2 月2 日經總統令修正公布，於
    95年7 月1 日施行。又行為後法律有變更者，適用行為時之
    法律。但行為後之法律有利於行為人者，適用最有利於行為
    人之法律。修正後之刑法第2 條第1 項定有明文。而比較新
    舊法時應就罪刑有關之共犯、未遂犯、想像競合犯、牽連犯
    、連續犯、結合犯，以及累犯加重、自首減輕暨其他法定加
    減原因（如身分加減）與加減例等一切情形，綜其全部罪刑
    之結果而為比較（最高法院95年5 月23日刑事庭第8 次會議
    決議參照）。
  (一)刑法第28條共同正犯之規定已經修正，然以被告丙○○、甲○○2 人基於共同犯罪聯絡並已著手實行犯罪而言，適用修
    正前後規定並無不同，故無比較新舊法之問題，應逕依修正
    後之刑法第28條論處（最高法院95年度台上字第5589號判決
    參照）。
  (二)本件被告行為後，刑法第41條第1 項前段已有修正，被告行
    為時之刑法第41條第1 項前段規定：「犯最重本刑為5 年以
    下有期徒刑以下之刑之罪，而受6 個月以下有期徒刑或拘役
    之宣告，因身體、教育、職業、家庭之關係或其他正當事由
    ，執行顯有困難者，得以1 元以上3 元以下折算1 日，易科
    罰金。」又行為人行為時之易科罰金折算標準，修正前罰金
    罰鍰提高標準條例第2 條前段（現已刪除）規定，就其原定
    數額提高為100 倍折算1 日，則本件行為人行為時之易科罰
    金折算標準，應以銀元300 元折算1 日，經折算為新臺幣後
    ，應以新臺幣900 元折算為1 日。至於94年1 月7 日修正、
    95年7 月1 日公布施行之刑法第41條第1 項前段，則規定：
    「犯最重本刑為5 年以下有期徒刑以下之刑之罪，而受6 個
    月以下有期徒刑或拘役之宣告者，得以新臺幣1000元、2000
    元或3000元折算1 日，易科罰金」。比較修正施行前後之易
    科罰金折算標準，以95年7 月1 日施行前之規定，較有利於
    行為人，則應依刑法第2 條第1 項前段，適用修正前刑法第
    41條第1 項前段規定，定其折算標準。
  (三)被告行為後，刑法第55條牽連犯之規定，業已刪除，茲比較
    刪除牽連犯後之規定，則被告所犯行使偽造文書、詐欺取財
    之犯行，各均獨立，應各別論罪後併合處罰，自較原刑法以
    牽連犯從一重處斷為重，比較新、舊法結果，仍應適用較有
    利於被告之行為時法律即修正前刑法第55條論以牽連犯。
  (四)被告行為後，刑法第56條之連續犯之規定，業已刪除，此刪
    除雖非犯罪構成要件之變更，但顯已影響行為人刑罰之法律
    效果，自屬法律有變更，茲比較刪除連續犯後之規定，則被
    告所為多次偽造文書等犯行，各均獨立，應各別論罪後併合
    處罰，自較原刑法以連續犯處斷為重，比較新、舊法結果，
    仍應適用較有利於被告之行為時法律即修正前刑法第56條，
    而論以連續犯一罪。
三、查被告丙○○、甲○○共同偽造附表一編號一至四所示董監
    事會議紀錄「決議錄」、附表二編號一至五所示之台灣銀行
    放款利息收據，自可能使名義上之紀錄人「高素卿」有受刑
    事訴追之虞，亦可能使未真正簽名之董監事就該決議有擔負
    責任之虞，及台銀就放款利息審核之正確性，自均足生損害
    。核被告丙○○、甲○○所為，均係犯刑法第216 條、第21
    0 條之行使偽造私文書罪（附表一編號一至四所示董監事會
    議紀錄「決議錄」、附表二編號一至五所示台灣銀行放款利
    息收據）、刑法第339 條第1 項詐欺取財罪（事實欄一部分
    ）。被告2 人間就前揭犯行，有犯意聯絡及行為分擔，應論
    以共同正犯。另被告二人委託不知情之人偽刻如附表二編號
    六所示轉帳日期戳記印章之行為，應屬間接正犯。被告2 人
    於附表一編號一至四所示董監事會議紀錄（決議錄）上，盜
    蓋附表一所示各該未出席董監事印章之盜用印文犯行，為偽
    造董監事會議紀錄（決議錄）私文書行為之一部，而偽造會
    議紀錄（決議錄）私文書之行為，復為其後行使偽造私文書
    之高度行為所吸收；又被告2 人偽造台銀三民分行轉帳日期
    戳記印章行為，亦為偽造台灣銀行放款利息收據私文書行為
    之一部，偽造利息收據私文書之行為，又為行使之高度行為
    所吸收，故均不另論罪。被告2 人所犯上開多次行使偽造私
    文書、詐欺取財犯行，時間相近，方法相同，觸犯構成要件
    相同之罪，顯係基於概括犯意反覆為之，為連續犯，應依修
    正前刑法第56條規定分別論以一罪，並均依法加重其刑。又
    被告二人所犯上開二罪名，有方法結果之牽連關係，應依修
    正前刑法第55條牽連犯規定，應從一重論以連續行使偽造私
    文書罪。被告丙○○、甲○○如附表一編號一至三所示犯行
    部分，雖未據起訴，惟此部分與業經起訴之附表一編號四部
    分，有連續犯裁判上一罪之關係，本院自得併予審理，附此
    敘明。
四、原判決對於被告丙○○、甲○○部分，予以論罪科刑，固非
    無見。惟查：(一)被告丙○○、甲○○所犯前揭行使偽造私文
    書犯行，尚無足以生損害於公眾之事實，原判決主文欄併予
    論及「足以生損害於公眾」，容有未洽。(二)被告2 人所為附
    表一編號二及附表二編號六之犯行，原判決未予認定，亦有
    未洽。(三)附表四（即原判決附表一編號二部分），被告2 人
    尚不成立此部份犯罪，如後所述，原判決併予論罪，仍有未
    當。(四)被告二人委託不知情之人偽刻如附表二編號六所示轉
    帳日期戳記印章之行為，應屬間接正犯，原判決認被告自行
    偽造，亦有違誤。(五)檢察官移送併辦部分既認不成立犯罪，
    自與本件論罪部分無裁判上一罪關係，應「退由檢察官另行
    處理」，原判決理由欄四誤為「不另為無罪諭知」，亦有未
    妥。被告丙○○提起上訴仍執前詞，否認犯行，並無理由，
    另檢察官提起上訴，略以「被告丙○○、甲○○等人量刑過
    輕及原判決理由不備」等語，亦無理由，然原判決關於被告
    丙○○、甲○○部分既有前述可議，此部份應由本院撤銷改
    判。爰審酌被告丙○○、甲○○2 人犯罪動機、目的為圖私
    利，被告丙○○身為董事長，就本案犯罪手段居主導地位，
    被告甲○○係依丙○○指示而被動所為之犯罪情節較輕，其
    等犯行所生危害之程度及犯後否認犯行，態度非佳，並念其
    2 人前無犯罪前科，素行尚佳，有台灣高等法院被告全國前
    案紀錄表可證（見本院卷第53-54 頁）等一切情狀，分別量
    處如主文第二、三項所示之刑，被告冷梅部分，並諭知如易
    科罰金，以銀元參佰元折算壹日之折算標準。又被告甲○○
    前未曾受有期徒刑以上刑之宣告（見本院卷第54頁之台灣高
    等法院被告全國前案紀錄表），雖犯後未坦承犯行，然考量
    其於本案係居被動地位，犯罪惡性尚非嚴重，其經此偵審程
    序應知所警惕，諒無再犯之虞，本院因認對其所處之刑以暫
    不執行為當，爰參照最高法院95年5 月23日第8 次刑事庭會
    議決議（犯罪在新法修正前，新法施行後，緩刑之宣告，應
    適用新法第74條規定），逕依修正後刑法第74條第1 項第1
    款之規定，予以宣告緩刑3 年，以勵自新。末查附表二編號
    一至五所示之偽造印文五枚、編號六所示之偽造印章一枚（
    尚無證據足認業已滅失），均應依刑法第219 條規定，併予
    宣告沒收。
五、公訴意旨另以：被告丙○○、甲○○於前揭事實欄二所示之
    犯行，亦犯刑法第342 條背信罪嫌；另以被告丙○○、甲○○所為將喜悅飯店之貸款資金，轉匯入如附表一編號四所示
    之私人帳戶，係屬非於公司間業務交易行為有融通資金必要
    之情形下，將喜悅飯店資金貸與股東或他人，因認此部份另
    涉違反公司法第15條第2 項之規定，應依同法第3 項規定論
    處云云。惟查：
  (一)按刑法背信罪，必須違背任務之行為係為圖取不法利益，或
    圖加不法損害之手段，始得成立（參照最高法院21年上字第
    1574號判例意旨），查被告丙○○等人行使前開偽造之台銀
    放款利息收據五紙，僅係為掩飾其以喜悅飯店名義向台銀詐
    貸及喜悅飯店營運困難導致繳息不正常等情，尚難認被告2
    人此舉有何圖取不法利益之事實，或圖加不法損害於喜悅飯
    店之手段，自與前開說明之背信罪構成要件不符，然公訴人
    認此部分犯行與前開論罪科刑部分，有牽連犯裁判上一罪關
    係，爰不另為無罪諭知。
  (二)案件有「犯罪後之法律已廢止其刑罰」之情形者，應諭知免
    訴之判決，刑事訴訟法第302 條第4 款定有明文。再按公司
    法第15條第2 項、第3 項原規定為：「公司之資金，除因公
    司間業務交易行為有融通資金之必要者外，不得貸與股東或
    任何他人；公司負責人違反前二項規定時，各處一年以下有
    期徒刑、拘役或科或併科新台幣十五萬元以下罰金，並賠償
    公司因此所受之損害」。本件被告丙○○、甲○○行為後之
    前開公司法條文，於90年11月12日修正生效，將原處罰規定
    廢除，而規定「公司負責人違反前項規定時，應與借用人連
    帶負返還責任；如公司受有損害者，亦應由其負損害賠償責
    任（修正後公司法第15條第2 項）」，是核諸前開說明，被
    告丙○○、甲○○此部分犯行，本應諭知免訴判決，惟公訴
    人認此部分與前開論罪科刑部分，有牽連犯之裁判上一罪關
    係，亦不另為免訴之諭知。
六、公訴意旨另以：被告丙○○、甲○○於附表四所示時、地，
    亦涉有偽造該次會議記錄而向台銀詐貸之犯行，因認被告丙○○、甲○○此部份亦犯刑法第216 條、第210 條之行使偽
    造私文書、第339 條第1 項詐欺取財等罪嫌。經查：
  (一)此部份二千萬元貸款，係以被告高素卿所有位於高雄市○○
    區○○路20號5 層樓的透天屋房地供作抵押等情，有房屋、
    土地登記謄本各一份在卷可憑，並據證人即台銀人員薛麗蘭
    證述明確（見原審卷第158 頁），又證人曾新祥於本院審理
    時亦證稱：「此二千萬元貸款與附表一編號四所示該筆四千
    萬元貸款之擔保品不同，不在四千萬元範圍內」等語（見本
    院上訴(二)卷第66頁），從而此筆二千萬元貸款，亦與前開喜
    悅飯店之一億八千萬元貸款無關。
  (二)雖此筆貸款亦以喜悅飯店名義申辦，但被告丙○○已供明：
    「當時是台銀人員說希望用公司名義貸款，我才用喜悅飯店
    名義貸款，但係以個人房地作為抵押，對飯店應沒有損害」
    等語（見原審卷第227 頁），又台銀既已評估被告高素卿前
    開名下不動產價值，且未要求提出喜悅飯店董監事會議紀錄
    （觀諸證人黃永家於原審並未提出此筆貸款之喜悅飯店董監
    事會議紀錄自明），即已同意核貸二千萬元，則被告丙○○
    、甲○○此項申貸，自無有何假借喜悅飯店名義，施以詐術
    而使台銀承辦人員限於錯誤而核貸之事實。又被告丙○○、
    甲○○辦理申貸時，既未提出喜悅飯店董監事會議紀錄，自
    無有何未得董監事授權之行使偽造私文書犯行。
  (三)此筆貸款亦於84年1 月10日清償完畢之事實，業經證人林瑞
    慶（核貸當時台銀三民分行經理）於本院調查中證實（見本
    院上訴(二)卷第18頁），復有債務清償證明書一份可稽（見本
    院上訴(一)卷第83頁），是亦乏具體事證足認被告丙○○、甲○○此筆申貸，有何詐欺之不法意圖。
  (四)綜上所述，尚無積極證據可以證明被告丙○○、甲○○有此
    部份被訴之行使偽造私文書、詐欺取財等犯行，然公訴人認
    此部分犯行與前開論罪科刑部分，有裁判上一罪關係，爰不
    另為無罪諭知。
七、公訴人移送併辦部分（臺灣高雄地方法院檢察署91年度偵字
    第11472 號，即該署88年偵字第21598 號）另以：被告丙○○另與被告高素卿（於後所述）、廖慧伶、乙○○（以上二
    人業經檢察官另為不起訴處分）分係喜悅飯店之董事長、董
    事或監察人，乃受託處理他人事務之人，竟共同意圖不法之
    所有，以喜悅飯店所有，坐落高雄市○○區○○段618 、61
    8 之1 地號土地及其上門牌號碼高雄市前金區○○○路178
    號建物，冒用告訴人丁○○及戊○○等人之名義，自79年起
    至81年間，先後於附表三所示時間偽造董監事會議（告訴意
    旨誤載為股東會會議）記錄，分別向合庫東高雄支庫貸款一
    億五千二百萬元，及向台銀三民分行詐欺貸款一億八千萬元
    ，得款後朋分花用，因認被告丙○○此部分涉犯刑法偽造文
    書、詐欺、背信、侵占等罪嫌云云。訊據被告丙○○否認此
    部分犯行，辯稱：喜悅飯店先前向合庫借款的部分，均係經
    董監事開會同意後才提出申請，後來因台銀的利息較低，所
    以經大家同意，將整筆貸款轉至台銀三民分行貸款一億八千
    萬元，其中一億七千多萬元匯至合庫，用以清償先前貸款等
    語。經查：
  (一)喜悅飯店成立之始即經全體董監事同意，向合庫東高雄支庫
    貸款以供興建飯店營運，嗣於81年間，因丙○○稱台銀利息
    較低，復經董監事同意而將貸款轉至台銀三民分行等情，已
    據飯店監事乙○○於原審陳述明確（見原審卷第217 頁），
    核與被告丙○○上開辯解相符，是被告丙○○自無偽造文書
    犯行。
  (二)喜悅飯店資本額即股東出資額為二千九百萬元，有該飯店公
    司執照、營利事業登記證各一份在卷可憑（偵查Ａ卷第48-4
    9頁），而喜悅飯店自74年間成立迄今，舉凡購買土地、建
    築大樓、購置各項設備等，所需經費均甚為龐大，絕非前述
    二千九百萬元之股東出資額足以支應，是以該飯店向合庫貸
    款部分，應出自董監事會議之授權決議以供飯店業務所需，
    否則豈會於事過近10年期間，竟無任何董事發覺有異之理？
    自難採為不利於被告之認定。
  (三)喜悅飯店向台銀三民分行貸款一億八千萬元部分，係用以清
    償先前喜悅飯店之合庫貸款，餘額亦匯入喜悅飯店活期存款
    帳戶等情，則有台銀三民分行89年10月17日（89）銀三營字
    第6025號函附卷可憑（見偵查Ｂ卷第37頁），足見該等款項
    係用於喜悅飯店，確非供被告丙○○等個人私用，自難謂被
    告丙○○有何不法意圖，此外，告訴人丁○○、戊○○於偵
    查中復已具狀陳明對被告丙○○、高素卿撤回告訴（見88年
    偵字第21598卷第112-115頁）。
  (四)綜上所述，並無積極證據足證被告丙○○涉有公訴人移送併
    辦部分之偽造文書等犯行，此部份既不成立犯罪，則與本件
    前開論罪部分無裁判上一罪關係，應退由檢察官另行處理，
    附此敘明。
八、同案被告高素卿部分，已經判決確定，自不另論列，附此敘
    明。
據上論斷，依刑事訴訟法第369 第1 項前段、364 條、第299 條
第1 項前段，修正前刑法第28條、第55條、第56條、刑法第216
條、第210 條、第339 條第1 項、第219 條、修正前刑法第41條
第1 項前段、第74條第1 項第1 款，刑法施行法第1 條之1 ，修
正前罰金罰鍰提高標準條例第2 條前段，判決如主文。
本案經檢察官林慶宗到庭執行職務。
中　　華　　民　　國　　96　　年　　3　　月　　27　　日
                  刑事第八庭    審判長法  官  李炫德
                                      法  官  簡志瑩
                                      法  官  陳志銘
以上正本證明與原本無異。
如不服本判決應於收受本判決後10日內向本院提出上訴書狀，其
未敘述上訴理由者，並得於提起上訴後10日內向本院補提理由書
狀（均須按他造當事人之人數附繕本）「切勿逕送上級法院」。
中　　華　　民　　國　　96　　年　　3　　月　　27　　日
　　　　　　　　　　　　　　　　　　　書記官  盧雅婷
附表一：
┌─┬────┬───┬───┬────┬───┬────────────┐
│編│偽造之會│偽造人│被冒用│決議內容│金額  │資金流向（新台幣）      │
│號│議時間  │      │董監事│        │      │                        │
├─┼────┼───┼───┼────┼───┼────────────┤
│一│83.03.15│丙○○│高素卿│向台銀三│壹仟萬│                        │
│  │        │甲○○│乙○○│民分行申│元    │                        │
│  │        │      │廖靜  │請借款  │      │                        │
│  │        │      │丁○○│        │      │                        │
│  │        │      │戊○○│        │      │                        │
│  │        │      │陳慶松│        │      │                        │
├─┼────┼───┼───┼────┼───┼────────────┤
│二│84.1.20 │同上  │同上  │同上    │貳仟萬│                        │
│  │        │      │（陳慶│        │元    │                        │
│  │        │      │松除外│        │      │                        │
│  │        │      │）    │        │      │                        │
├─┼────┼───┼───┼────┼───┼────────────┤
│三│85.01.11│同上  │同編號│向台銀申│仟萬│（會議紀錄上貸款「仟萬│
│  │        │      │一    │請貸款  │元    │」之字跡，係由甲○○所寫│
│  │        │      │      │        │      │                        │
├─┼────┼───┼───┼────┼───┼────────────┤
│四│85.12.21│同上  │同編號│向台銀申│肆仟萬│撥款匯入喜悅飯店在該行05│
│  │（嗣於86│      │一    │請貸款  │元（實│0000000000號帳戶，再匯至│
│  │.01.09持│      │      │        │際貸款│喜悅飯店在合庫東高雄支庫│
│  │以申貸，│      │      │        │三千九│0000 00000000 號帳戶，再│
│  │銀行則自│      │      │        │百九十│轉匯至：                │
│  │86.01.10│      │      │        │九萬元│(1)86.01.10：現金取款250 │
│  │起至86. │      │      │        │）    │  萬元                  │
│  │03.03止,│      │      │        │      │(2)高素卿在台銀三民分行之│
│  │共分十六│      │      │        │      │  000000000000帳戶：    │
│  │次完成撥│      │      │        │      │86.01.11：84萬元      │
│  │款）    │      │      │        │      │86.01.21：300萬元     │
│  │        │      │      │        │      │86.01.22：350萬元     │
│  │        │      │      │        │      │86.01.28：170萬元     │
│  │        │      │      │        │      │86.02.11：100萬元     │
│  │        │      │      │        │      │86.02.17：236萬元     │
│  │        │      │      │        │      │86.02.18：340萬元     │
│  │        │      │      │        │      │86.02.20：370萬元     │
│  │        │      │      │        │      │86.02.24：100萬元     │
│  │        │      │      │        │      │86.02.25：300萬元     │
│  │        │      │      │        │      │86.02.27：140萬元     │
│  │        │      │      │        │      │86.02.28：393萬元     │
│  │        │      │      │        │      │86.03.03：110萬元     │
│  │        │      │      │        │      │(3)吳明龍在高雄市第一信用│
│  │        │      │      │        │      │  合作社之000000000000帳│
│  │        │      │      │        │      │  戶：86.01.11：66萬元  │
│  │        │      │      │        │      │(4)范如敏在高雄銀行六合分│
│  │        │      │      │        │      │  行000000000000帳戶：  │
│  │        │      │      │        │      │86.01.18：250萬元     │
│  │        │      │      │        │      │86.01.22：250萬元     │
│  │        │      │      │        │      │86.01.24：520萬元     │
└─┴────┴───┴───┴────┴───┴────────────┘
附表二：
┌───┬─────┬─────┬────────────────┬───┐
│ 編號 │ 轉帳日期 │ 利息金額 │偽造物品名稱                    │ 數量 │
├───┼─────┼─────┼────────────────┼───┤
│ 一   │86、11、05│ 950833   │台銀三民分行上述轉帳日期戳記印文│ 一枚 │
├───┼─────┼─────┼────────────────┼───┤
│ 二   │86、11、12│ 945000   │台銀三民分行上述轉帳日期戳記印文│ 一枚 │
├───┼─────┼─────┼────────────────┼───┤
│ 三   │86、11、20│ 939167   │台銀三民分行上述轉帳日期戳記印文│ 一枚 │
├───┼─────┼─────┼────────────────┼───┤
│ 四   │86、12、12│ 933333   │台銀三民分行上述轉帳日期戳記印文│ 一枚 │
├───┼─────┼─────┼────────────────┼───┤
│ 五   │86、12、31│ 927500   │台銀三民分行上述轉帳日期戳記印文│ 一枚 │
├───┼─────┼─────┼────────────────┼───┤
│ 六   │          │          │台銀三民分行轉帳日期戳記印章    │ 一枚 │
│      │          │          │「壹柒No」                      │      │
└───┴─────┴─────┴────────────────┴───┘
附表三（併辦部分）：
┌─┬────┬───┬───┬────┬───┬────────────┐
│編│偽造之會│偽造人│被冒用│決議內容│金額  │資金流向（新台幣）      │
│號│議時間  │      │董監事│        │      │                        │
├─┼────┼───┼───┼────┼───┼────────────┤
│一│79.10.05│丙○○│戊○○│向合庫東│一億元│                        │
│  │        │高素卿│丁○○│高雄支庫│、    │                        │
│  │        │乙○○│      │申貸    │一千五│                        │
│  │        │廖慧伶│      │        │百萬元│                        │
├─┼────┼───┼───┼────┼───┼────────────┤
│二│81.06.16│同右  │同右  │同右    │三千七│                        │
│  │        │      │      │        │百萬元│                        │
├─┼────┼───┼───┼────┼───┼────────────┤
│三│81.12.10│同右  │同右  │向台銀三│一億八│於82.02.12撥款一億七千三│
│  │之會議紀│      │      │民分行申│千萬元│五十萬元至合庫東高雄支庫│
│  │錄      │      │      │貸      │      │作為清償右揭合庫貸款之用│
└─┴────┴───┴───┴────┴───┴────────────┘
附表四：
┌─┬────┬───┬───┬────┬───┬────────────┐
│編│偽造之會│偽造人│被冒用│決議內容│金額  │資金流向（新台幣）      │
│號│議時間  │      │董監事│        │      │                        │
├─┼────┼───┼───┼────┼───┼────────────┤
│一│82年間某│同右  │同附表│向台銀三│2000萬│(1)00000000元 (本金1470萬│
│  │日      │      │一編號│民分行申│元    │  元+ 利息62781 元)， 匯│
│  │（銀行核│      │一（陳│貸短期擔│      │  入高素卿在庫0000000000│
│  │撥貸款時│      │慶松除│保放款  │      │  836 號之帳戶          │
│  │間為82. │      │外）  │        │      │(2)0000000 元 (本金200 萬│
│  │03.02） │      │      │        │      │  元+ 利息3986元)， 匯入│
│  │        │      │      │        │      │  高素卿在合庫0000000000│
│  │        │      │      │        │      │  839 號之帳戶          │
│  │        │      │      │        │      │(3)0000000 元，匯入喜悅飯│
│  │        │      │      │        │      │  店在台銀三民分行之0560│
│  │        │      │      │        │      │  0000000號帳戶，並於同 │
│  │        │      │      │        │      │  日分二筆200 萬元＋1233│
│  │        │      │      │        │      │  233元，均匯入高素卿在 │
│  │        │      │      │        │      │  台銀三民分行之0000000 │
│  │        │      │      │        │      │  25953號帳戶           │
│  │        │      │      │        │      │                        │
└─┴────┴───┴───┴────┴───┴────────────┘
附錄本判決論罪之法條：
刑法第210條：
偽造、變造私文書，足以生損害於公眾或他人者，處五年以下有期徒刑。
刑法第216 條：
行使第二百十條至第二百十五條之文書者，依偽造、變造文書或
登載不實事項或使登載不實事項之規定處斷。
刑法第339條第1項：
條第一項意圖為自己或第三人不法之所有，以詐術使人將本人或
第三人之物交付者，處五年以下有期徒刑、拘役或科或併科一千
元以下罰金。
